臺灣高等法院臺南分院刑事判決　　　　　　九十一年度上訴字第六一三號　　　Ｇ
　　　上　訴　人　臺灣臺南地方法院檢察署檢察官
　　　被　　　告　己　○　○
　　　右　三　人
　　　指定辯護人　本院公設辯護人　郭　忠　生
　　　被　　　告　甲　○　○
右上訴人因被告盜匪案件，不服臺灣臺南地方法院九十年度訴字第六三五號中華民國
九十一年三月十八日第一審判決（起訴案號：臺灣臺南地方法院檢察署八十九年度偵
字第九九○九號、九十度偵字五二八九號），提起上訴，本院判決如左：
      主      文
上訴駁回。
      理      由
一、公訴意旨略以：
（一）被告己○○、戊○○、乙○○基於意圖為自己不法所有之犯意聯絡，於民國八
      十九年八月十一日六時十五分許，在臺南市○○路○段林肯咖啡廳前，先共同
      毆打被告甲○○成傷（頭後枕部撕裂傷、後頸及肢體多處瘀青及擦傷）（傷害
      部分業經撤回，已不另為不起訴處分），繼之由其中二人將告訴人即被告甲○○架住，致使不能抗拒後，由另一人自告訴人甲○○身上取走摩托羅拉Ｌ二○○○型手機一枝及現金新台幣（下同）五千六百元，得手後逃逸，因認被告己○○、戊○○、乙○○共同涉犯懲治盜匪條例第五條第一項第一款之盜匪罪嫌
      （懲治盜匪條例已於九十一年一月三十日令廢止，同年二月一日生效，應適用
      修正後刑法第三百二十八條第一項之強盜罪）。
（二）被告丙○○明知其並未實際拾得上開告訴人甲○○遭搶之手機及現金，竟於八
      十九年九月八日十五時十五分許及八十九年十月十一日十五時十七分許，在臺
      灣臺南地方法院檢察署檢察官偵查時，以證人身分做證時，就案情有重要關係
      之事項，供前具結，而為虛偽陳述「甲○○手機及錢是於八十九年八月十一日
      早上六點半左右，在臺南市○○路○段二一八號停車場出入口撿到的，約在八
      十九年八月十三日晚上七時許，歸還給甲○○」等語。又被告甲○○因事後已
      與被告己○○、戊○○、乙○○達成和解，竟於九十年四月四日十五時許，在
      前開檢察官偵查時，以證人身分做證時，就案情有重要關係之事項，供前具結
      ，而為虛偽陳述「當時場面混亂，我不知道被告有無搶我財物」等語，因認被
      告丙○○、甲○○均涉犯刑法第一百六十八條之偽證罪嫌。
二、公訴人認被告己○○、戊○○、乙○○涉犯盜匪罪嫌，無非以告訴人甲○○於第
    一次警訊時指述有二人將他架住，另一人自他身上取走財物，且證人即本案承辦
    偵查員莊沐堯亦證稱：告訴人甲○○於警訊時說有中二人架住他，另一人自他口
    袋取走財物，告訴人甲○○在第一次警訊時未提及被打時曾短暫昏迷，第二次警
    訊時才說他意識有些迷糊等語，被告己○○、戊○○、乙○○確有強盜告訴人甲○○之財物等情為主要論據；又公訴人認被告甲○○、丙○○涉犯偽證罪嫌，係
    以（一）證人丁○○與被告丙○○間通話頻繁。（二）被告丙○○供述拾獲財物
    之地點與案發地點相隔六十公尺，被告甲○○之財物，若非被告己○○等三人所
    強盜，而係於混亂中不慎掉落，當不致掉落在距離六十公尺之處，且被告丙○○
    所供稱拾獲財物之處，並非隱密之處，被告甲○○所遺失之財物，焉有如此湊巧
    ，正為被告吳暇耀友人丁○○之友人即被告丙○○所拾獲之理？（三）被告己○○之行動電話與證人丁○○所有之行動電話，分別與林宗毅、林星佑父子均有通
    話紀錄，足認案發後被告己○○及甲○○間，曾透過他人居間協調，被告丙○○
    、甲○○所為之證詞足認係虛偽陳述，且對案情有重要關係之事項等情為主要論
    據。
三、訊據被告己○○、戊○○、乙○○均否認有盜匪犯行，均辯稱：其等與告訴人甲○○打完就走，並未取走告訴人甲○○之手機及現款等語；又訊據被告丙○○、
    甲○○均否認有偽證犯行，被告甲○○辯稱：其作證有陳述其報告法官，當時場
    面混亂，心想其財物被他們搶走等語；被告丙○○辯稱：其作證有陳述甲○○手
    機及錢是於八十九年八月十一日早上六點半左右，在臺南市○○路○段二一八號
    停車場出入口撿到的，約在八十九年八月十三日晚上七時許，歸還給被告甲○○
    等語。
四、按犯罪事實應依證據認定之，無證據不得推定其犯罪事實，不能證明被告犯罪者
    ，應諭知無罪之判決，刑事訴訟法第一百五十四條、第三百零一條第一項分別定
    有明文。又事實之認定，應憑證據，如未能發現相當證據，或證據不足以證明，
    自不能以推測或擬制之方法，以為裁判基礎，而認定不利於被告之事實，須依積
    極證據，苟積極證據不足為不利於被告事實之認定，即應為有利於被告之認定，
    更不必有何有利之證據，且認定犯罪事實所憑之證據，雖不以直接證據為限，間
    接證據亦包括在內；然而無論直接或間接證據，其為訴訟上之證明，須於通常一
    般之人均不致有所懷疑，而得確信其為真實之程度者，始得據為有罪之認定。又
    告訴人之告訴，係以使被告受刑事追訴為目的，是其陳述是否與事實相符，仍應
    調查其他證據以資審認，有最高法院四十年臺上字第八六號、三十年上字第八一
    六號、七十六年臺上字第四九八六號及五十二年臺上字第一三○○號判例可資參
    照。
五、經查：
（一）關於被告己○○、戊○○、乙○○三人所涉盜匪罪部分，公訴人無非係以告訴
      人甲○○第一次警訊時之指訴為主要依據，惟告訴人之告訴，本以使被告受刑
      事追訴為目的，故其陳述是否與事實相符，自應調查其他證據，以資審認，苟
      其所為攻擊之詞，尚有瑕疵，則在此瑕疵未予究明以前，即不能遽採為斷罪之
      基礎。故被告己○○等三人是否有盜匪犯行，自應調查其他證據，而不能逕行
      採信告訴人甲○○之指訴。查告訴人甲○○於第一次警訊時雖指稱：其於右開
      時、地有遭五名歹徒毆打並搶走其身上財物摩托羅拉Ｌ二○○○型手機一枝及
      現金約六千元等語，但於第二次警訊時則指稱：「（案發當天你來本局報案時
      指稱毆打並搶走你身上財物的有五人是不是？）當時我意識有些模糊，而且旁
      邊有人走來走去，正確人數可能有誤，但我能確認他們三人有拉我並打我。」
      「（你損失之財物是如何找到的？）是年８月日由一名丙○○：：：我以
      前友台的計程車司機交給我的。」等語（見警卷第三頁背面）；又其於偵訊中
      則指稱：「（被搶經過？）當時我在林肯大樓旁排班，己○○載戊○○、呂良
      彥來找我理論排班問題，一言不合，他們就出手打我，後來我被打昏，醒來時
      手機及身上5600元不見了，沒辦法確定是他們三人拿走了。」「（為何在警訊
      中說被人搶走手機及金錢？）因醒來時發現東西不見，所以才認為被人拿走。
      」等語（見偵查卷第十六頁），告訴人甲○○先後指訴顯然並不一致，告訴人
      甲○○告訴被告己○○、戊○○、乙○○三人所涉盜匪罪，是否與事實相符即
      有疑問，且告訴人甲○○對案發經過及重要情節之指訴，顯有瑕疵，自不能逕
      為採信。而衡諸常情，一般強盜之人既係施強暴脅迫等手段，致使他人不能抗
      拒，而強取他人財物，必定會選擇隱蔽或無他人之處及對素不相識之人下手，
      以免使人察覺其犯行，惟查，本件案發之時間係在八十九年八月十一日早上六
      時十五分許，案發地點則在台南市○○路○段林肯咖啡廳附近停車場出入口處
      ，對面有翁財記便利商店、貴妃、皇家、仙女城萬客隆ＫＴＶ及大蟾蜍等特種
      營業場所，依案發地點而言，每天至少有五至十輛計程車在該處排班，因此亦
      有多位計程車司機於該處等候聚集，並有特種營業場所上班小姐出入，此經原
      審履勘現場，製有現場圖及筆錄附於原審卷（第六八頁至第七四頁）可稽。尤
      其被告己○○又為該地之排班司機，以開車營生，業據證人鄧博仁於原審審理
      時證述在卷（見原審卷第五三頁、第五四頁），依據經驗法則至愚亦不可能明
      目張膽於自己每日工作之地點，並對自己認識之人行搶，而不虞立即遭查獲自
      斷生路，從而自難僅憑告訴人甲○○先後不一致而有瑕疵之指訴，遽認被告己○○、戊○○、乙○○三人有於前揭時、地，共同基於強盜之犯意聯絡，使告
      訴人甲○○不能抗拒而交付財物之犯行。而被告丙○○於警訊時供稱「（你於
      何時在何地撿到該行動電話及現金？）我於年８月日６點多至７點多左右
      ，在（臺南市○○○路○段218號地下室停車場出口處撿到的。」等語（見警
      卷第九頁背面）；於偵查中亦供稱：「（甲○○手機及錢在何處撿到的？）在
      臺南市○○路○段218號停車場出口處撿到的。因手機上貼811號碼，我知道甲○○計程車編號是811，所以知道手機是他的。」等語（見偵查卷第十五頁背
      面），則被告丙○○所撿到告訴人甲○○之手機及錢，究竟是告訴人甲○○所
      遺失，或如公訴人所指「若非被告己○○等三人所強盜，而係於混亂中不慎掉
      落，當亦不致掉落在距離六十公尺之處」，亦無法確定。
（二）公訴人另以證人丁○○與被告丙○○間通話頻繁，以及被告己○○及證人丁○○之電話分別與林宗毅、林星佑父子均有通話紀錄等情，因認被告己○○與被
      告甲○○間曾透過他人居間協調云云。惟被告丙○○於本院本審審理時供稱：
      「（你跟丁○○一再的通話是說什麼？）我們都是計程車司機，互通有無客人
      要載。」等語，且查上開通話紀錄僅有通話時間及次數，並無通話內容，均只
      能認定其等確曾以電話通訊，實無法證明其等即係就本案有何協調以致被告丙○○為不實之證述，更不足作為不利被告己○○、戊○○、乙○○三人有盜匪
      犯行之證據。
（三）被告丙○○八十九年九月八日下午三時十五分許及八十九年十月十一日下午三
      時十七分許於檢察官偵查時，以證人身分做證時，就案情有重要關係之事項，
      供前具結，證稱：告訴人甲○○手機及錢是於八十九年八月十一日早上六點半
      左右，在臺南市○○路○段二一八號停車場出入口撿到的，約在八十九年八月
      十三日晚上七時許，歸還給被告甲○○」等語，公訴人以被告許龍生拾獲手機
      及現金之地點在臺南市○○路○段二一八號停車場出入口，與本件案發地點臺
      南市○○路○段二五○號林肯咖啡廳前，距離相隔約六十公尺，而認本件告訴
      人甲○○之財物，若非被告己○○等三人所強盜，而係於混亂中不慎掉落，當
      亦不至掉落在距離六十公尺之處，又認被告丙○○所供稱拾獲財物之地點，即
      在停車場出入口，必是人車走動頻繁之處，且被告丙○○所指證之處，亦非隱
      密之處，焉有如此湊巧，正為告訴人甲○○之友人丁○○之友人即被告丙○○
      所拾獲之理？因認被告丙○○涉犯偽證罪嫌。惟查，公訴人上開論述，均屬推
      測之詞，本不能作為證明犯罪之積極證據，且告訴人甲○○遭被告己○○、戊○○、乙○○三人圍毆，當免不了推擠，告訴人甲○○在三人圍毆之下不敵，
      往停車場方向逃離，其手機與金錢掉落在排班處六十公尺外，亦非無可能，故
      公訴人認被告丙○○因此有偽證犯行，尚屬速斷。且被告丙○○於八十九年十
      月十一日下午三時十七分許於檢察官偵查時，以證人身分做證時，供前並未具
      結，有該日筆錄可按，故該次縱使就案情有重要關係之事項虛偽陳述，亦不構
      成偽證罪。
（四）另按刑法第一百六十八條之偽證罪，需證人於審判時及檢察官偵查時，於案情
      有重要關係之事項，明知為虛偽，供前具結，仍於審判時及偵查時而為虛偽陳
      述，始足當之。查被告甲○○嗣於檢察官偵查時，推翻於警訊時所指訴被告己○○、戊○○、乙○○三人強盜其財物，而改稱無法確定是否其三人所為（見
      偵查卷第六頁正面），惟被告甲○○之財物確非被告己○○、戊○○、乙○○
      所強盜，已如前述，則被告甲○○嗣於檢察官偵查時所證，即非明知為不實仍
      虛偽陳述，核與偽證罪之要件不符，自難以該罪相繩。
（五）綜上所述，並無積極證據足以證明被告己○○、戊○○、乙○○有盜匪犯行；
      被告甲○○、丙○○有偽證行，被告五人所辯非無可採。此外，復查無其他積
      極證據足資證明被告五人有公訴人所指上述之犯行，揆諸前開判例，應認不能
      證明被告五人犯罪，原判決諭知被告五人均無罪，認事用法均無違誤。公訴人
      上訴意旨仍執陳辭，指摘原判決認事用法尚有未洽云云，為無理由，應予駁回
      。
據上論結，應依刑事訴訟法第三百六十八條，判決如主文。
本案經檢察官劉得鉦到庭執行職務。
中    華    民    國      九十一      年      六      月      二十      日
                                  臺灣高等法院臺南分院刑事第二庭
                                      審判長法官  陳    清    溪
                                            法官  林    永    茂
                                            法官  莊    俊    華
右正本證明與原本無異。
如不服本判決，應於判決送達後十日內向本院提出上訴狀，其未敘述理由者並應於提
出上訴狀後十日內向本院補提理由書（應附繕本)。
                                      法院書記官  趙    玲    瓏
中    華民    國      九十一      年      六      月      二十一    日
